【裁判字號】    97,訴,3073
【裁判日期】    980121
【裁判案由】    清償借款
【裁判全文】
臺灣臺中地方法院民事判決              97年度訴字第3073號
原      告  台灣銀行股份有限公司
法定代理人  戊○○
訴訟代理人  丁○○
複代理人    丙○○
被      告  尚弘營造有限公司
法定代理人  甲○○
訴訟代理人  乙○○
上列當事人間請求清償借款事件，本院於民國98年1月7日言詞辯
論終結，判決如下：
    主      文
被告應給付原告新台幣陸拾萬捌仟貳佰陸拾貳元，及如附表所示
之利息及違約金。
訴訟費用由被告負擔。
    事實及理由
一、本件原告主張：被告尚弘營造有限公司（原名：明能營造有
    限公司，下稱明能公司；民國95年1月17日更名，下稱尚弘
    公司）邀同訴外人雷明照、雷自典為連帶保證人，於93年5
    月24日向原告借款新台幣（下同）130萬元，約定借款期限1
    年，按月付息，到期一次償還本金。惟因被告營業額下滑，
    無法辦理續約，且無法一次清償本金，經原告同意辦理分期
    償還，並於94年6月7日簽訂增補約據，約定自分期攤還130
    萬元，期限為6年，自93年5月24日起至99年5月24日止，並
    自94年6月24日起按月攤還本息。倘遲延還本或付息時，除
    應就遲延還本部分自遲延時起按應繳款日之約定利息計付遲
    延利息外，並應就遲延還本付息部分，本金自到期日起，利
    息自應付息日起，按應還款額，逾期6個月以內者，按應繳
    款日之約定利息10%，逾期6個月以上者，就超過6個月部分
    ，按應繳款日之約定利息20%計付違約金，且債務人即喪失
    期限利益，全部債務視同到期。詎被告借得前揭款項後，繳
    納至97年3月24日即未再繳款，迄今仍積欠本金608,262元及
    如主文所示之利息違約金，依約全部債務視同到期，並於97
    年9月18日轉列催收款。爰依消費借貸之法律關係，請求被
    告如數給付，並聲明如主文第1項所示。
二、被告則以：
    此筆借款是尚弘公司前負責人雷春草所借，乙○○接任尚弘
    公司負責人時不知道有這筆借款，且有向銀行求證，承辦人
    說雷自典有一筆三分多的土地當擔保品，且說擔保是足夠的
    ，被告公司收到法院通知時才知道原告要求被告公司還款，
    可是被告公司從頭到尾沒有收到這筆款項。原告所提出之借
    據被告第一次看到，借款人是明能公司，被告是尚弘公司，
    統一編號雖然一樣，但係不同公司，明能公司借款時有提供
    擔保品，銀行說無法還款會先處分擔保品，而不是請新的公
    司來還款等語，資為抗辯。並聲明駁回原告之訴。
三、本院之判斷：
（一）查原告主張之事實，業據提出放款借據、增補約據、公司
      變更登記表及查詢單為證。被告尚弘公司不爭執明能公司
      向原告借款130萬元，積欠如主文所示本利及違約金之事
      實，惟以：該筆借款係明能公司所借，明能公司與被告尚
      弘公司為不同公司，不能要求被告尚弘公司還款云云置辦
      。惟查，明能公司雖更名為被告尚弘公司，但前後兩家公
      司為同一公司，亦即其法人格同一，是明能公司向原告借
      款未還，被告尚弘公司自應負償還之責，被告尚弘公司前
      揭抗辯，並非可採。
（二）按稱消費借貸者，謂當事人一方移轉金錢或其他代替物之
      所有權於他方，而約定他方以種類、品質、數量相同之物
      返還之契約；又借用人應於約定期限內，返還與借用物種
      類、品質、數量相同之物，民法第474條第1項、第478條
      前段分別定有明文。本件被告尚弘公司既向原告借貸前述
      金額，而尚有如主文第1項所示本金、利息及違約金未清
      償，且清償期已視為到期，揆諸前開說明，原告依消費借
      貸契約之法律關係，請求被告尚弘公司給付如主文第1項
      所示本金、利息及違約金，為有理由，應予准許。
四、訴訟費用負擔之依據：民事訴訟法78條。
中    華    民    國    98    年    1     月    21    日
                  民事第三庭  法  官  黃渙文
正本係照原本作成。
如對本判決上訴，須於判決送達後20日內向本院提出上訴狀（須
附繕本）。
中    華    民    國    98    年    1     月    21    日
                              書記官


司法院資訊處製作；財團法人民間司法改革基金會備份。
